臺灣臺北地方法院刑事判決
111年度訴字第14號
公  訴  人  臺灣臺北地方檢察署檢察官
被      告  黃祥恩
指定辯護人  本院公設辯護人唐禎琪    
上列被告因違反槍砲彈藥刀械管制條例案件，經檢察官提起公訴
（110年度偵字第29451號），本院判決如下：
    主  文
黃祥恩未經許可，持有非制式手槍，處有期徒刑伍年參月，併科
罰金新臺幣陸萬元，罰金如易服勞役，以新臺幣壹仟元折算壹日
。
扣案如附表編號1所示之物，沒收。
    事  實
一、黃祥恩明知未經許可，不得持有非制式手槍及子彈，竟基於
    未經許可持有非制式手槍及子彈之犯意，於民國103至105年
    間某日，在新北市○○區○○○號「國哥」之人，購得如附表編
    號1、2所示之物而持有之。嗣於110年9月29日22時許，黃祥
    恩將上開物品藏放於車牌號碼000－0000號自用小客車之駕駛
    座下方，駕駛該車附載不知情之友人馬炳信，行經臺北市萬
    華區環河南路2段與桂林路口處時，為警上前盤查，員警經
    黃祥恩同意檢視車內物品時，當場查獲上開物品，始悉上情
    。
二、案經臺北市政府警察局萬華分局報告臺灣臺北地方檢察署檢
    察官偵查起訴。
    理  由
一、證據能力：
　　本判決之非供述證據，查無違反法定程序取得之情，依刑事
    訴訟法第158條之4規定反面解釋，均有證據能力。
二、認定犯罪事實所憑之證據及理由：
　  訊據被告黃祥恩就上開犯行坦承不諱（見偵卷第145頁至第1
    48頁，訴字卷第97頁至第101頁、第133頁至第143頁），且
    有臺北市政府警察局保安警察大隊搜索扣押筆錄、扣押物品
    目錄表、內政部警政署刑事警察局110年12月8日刑鑑字第11
    08010365號鑑定書在卷可稽（見偵卷第91頁至第93頁、第19
    9頁至第203頁），並有附表編號1、2所示之物扣案可資佐證
    ，足認被告任意性自白與事實相符。本案事證明確，被告犯
    行堪以認定，應依法論科。
三、論罪科刑：
　㈠按槍砲彈藥刀械管制條例第7條規定，固於109年6月10日經修
    正公布、同年月12日生效施行。惟按行為人實行構成要件之
    行為如本即預定有一定時間之繼續，須此一定時間經過後，
    犯罪始為完成，同時其法益侵害狀態始隨之終了之犯罪，稱
    之為「繼續犯」；核與行為人實行構成要件之行為，侵害一
    定之法益時，犯罪即為完成，其後法益侵害之狀態縱為繼續
    ，已不認其為犯罪事實之犯罪，稱之為「狀態犯」者不同。
    未經許可持有槍彈，其持有之繼續，為行為之繼續，亦即一
    經持有，罪已成立，但其完結須繼續至持有行為終了時為止
    。其間法律縱有變更，然其行為既繼續實施至新法施行以後
    ，即與犯罪後法律有變更之情形不同，不生新舊法比較適用
    之問題。經查，被告雖自103年至105年間某日即開始持有扣
    案如附表編號1、2所示之物，持有期間槍砲彈藥刀械管制條
    例歷經上述修正，惟該持有之行為，乃行為之繼續，並非狀
    態之繼續，應以行為終了時之法律為行為時法。準此，被告
    未經許可持有非制式手槍及子彈之行為，係於110年9月29日
    為警查獲時始告終了，自應以現行法為行為時法，尚不生新
    舊法比較適用之問題。
　㈡核被告所為，係犯槍砲彈藥刀械管制條例第7條第4項之未經
    許可持有非制式手槍罪、第12條第4項之未經許可持有子彈
    罪。起訴書雖記載被告涉犯槍砲彈藥刀械管制條例第8條第4
    項罪嫌，然業經公訴檢察官當庭更正為槍砲彈藥刀械管制條
    例第7條第4項（見訴字卷第141頁），本院自毋庸再依刑事
    訴訟法第300條變更起訴法條。
　㈢被告同時持有非制式手槍1枝及子彈1顆，係以一行為觸犯上
    開2罪名之想像競合犯，應依刑法第55條前段規定，從重論
    以未經許可持有非制式手槍罪。
　㈣辯護人雖主張本案應依刑法第59條酌減其刑等語。惟按刑法
    第59條所規定之酌減其刑，必其犯罪另有特殊之原因與環境
    ，在客觀上足以引起一般人之同情，認即使予以宣告法定最
    低度刑猶嫌過重者，始有其適用。查被告持有槍彈時間非短
    ，對社會治安造成之潛在危害非輕，復無特殊之原因與環境
    ，在客觀上足以引起一般人同情。本院認如依法定刑量刑，
    並無情輕法重之憾，爰不依刑法第59條規定酌減其刑。
　㈤爰以行為人之責任為基礎，審酌被告無視我國禁絕槍彈之法
    令，竟持有槍彈多年，更攜帶外出，對於社會治安造成危害
    ，不宜寬貸。惟念被告坦承犯行，犯後態度良好，未曾將槍
    彈用以另犯他罪，並考量其持有槍彈之數量，兼衡其於本院
    審理時所述：國中畢業、現職水電工、需撫養父母及2名未
    成年子女、已離婚、經濟勉持等智識程度與生活狀況（見訴
    字卷第142頁），暨其有若干前科之素行（臺灣高等法院被
    告前案紀錄表參照），量處如主文所示之刑，並就併科罰金
    部分諭知易服勞役之折算標準。
四、沒收：
　㈠扣案如附表編號1所示之物，經鑑定為非制式手槍，被告未經
    許可持有之，自屬槍砲彈藥刀械管制條例所列管之違禁物，
    不問屬於犯罪行為人與否，應依刑法第38條第1項規定宣告
    沒收。
　㈡扣案如附表編號2所示之物，雖經鑑定具有殺傷力，然因鑑定
    試射擊發而喪失子彈之功能及作用，已非違禁物，爰不予宣
    告沒收。
　㈢扣案如附表編號3所示之物，經採樣試射，認發射動能不足，
    扣案如附表編號4所示之物，係業已擊發之空包彈彈殼，均
    不具殺傷力，自無從認屬違禁物或與本案犯行相關，毋庸宣
    告沒收。又扣案如附表編號5、6所示之物，非違禁物或與本
    案犯行有關，亦不予宣告沒收。
據上論斷，應依刑事訴訟法第299條第1項前段，槍砲彈藥刀械管
制條例第7條第4項、第12條第4項，刑法第11條前段、第55條前
段、第42條第3項前段、第38條第1項，判決如主文。
本案經檢察官蕭永昌提起公訴，檢察官張友寧到庭執行職務。
中　　華　　民　　國　　111 　年　　8 　　月　　26　　日
　　　　　　　刑事第五庭審判長　法  官  李小芬
　　　　　　　　　　　　　　　　法  官  翁毓潔
　　　　　　　　　　　　　　　　法  官　林志洋
以上正本證明與原本無異。
如不服本判決應於收受送達後20日內向本院提出上訴書狀，並應
敘述具體理由；其未敘述上訴理由者，應於上訴期間屆滿後20日
內向本院補提理由書（均須按他造當事人之人數附繕本）「切勿
逕送上級法院」。因疫情而遲誤不變期間，得向法院聲請回復原
狀。
                                書記官  黃傳穎
中　　華　　民　　國　　111 　年　　8 　　月　　28　　日
附錄法條：
槍砲彈藥刀械管制條例第7條
未經許可，製造、販賣或運輸制式或非制式火砲、肩射武器、機
關槍、衝鋒槍、卡柄槍、自動步槍、普通步槍、馬槍、手槍或各
類砲彈、炸彈、爆裂物者，處無期徒刑或7年以上有期徒刑，併
科新臺幣3千萬元以下罰金。
未經許可，轉讓、出租或出借前項所列槍砲、彈藥者，處無期徒
刑或5年以上有期徒刑，併科新臺幣1千萬元以下罰金。
意圖供自己或他人犯罪之用，而犯前二項之罪者，處死刑或無期
徒刑；處徒刑者，併科新臺幣5千萬元以下罰金。
未經許可，持有、寄藏或意圖販賣而陳列第1項所列槍砲、彈藥
者，處5年以上有期徒刑，併科新臺幣1千萬元以下罰金。
意圖供自己或他人犯罪之用，以強盜、搶奪、竊盜或其他非法方
法，持有依法執行公務之人所持有之第1項所列槍砲、彈藥者，
得加重其刑至二分之一。
第1項至第3項之未遂犯罰之。
槍砲彈藥刀械管制條例第12條
未經許可，製造、販賣或運輸子彈者，處1年以上7年以下有期徒
刑，併科新台幣500萬元以下罰金。
未經許可，轉讓、出租或出借子彈者，處6月以上5年以下有期徒
刑，併科新台幣300萬元以下罰金。
意圖供自己或他人犯罪之用，而犯前二項之罪者，處3年以上10
年以下有期徒刑，併科新台幣700萬元以下罰金。
未經許可，持有、寄藏或意圖販賣而陳列子彈者，處5年以下有
期徒刑，併科新台幣300萬元以下罰金。
第1項至第3項之未遂犯罰之。
附表：
編號 名稱 數量 備註  1 非制式手槍（含彈匣一個，槍枝管制編號：0000000000） 1枝 係非制式手槍，為由仿手槍外型製造之槍枝、組裝已貫通之金屬槍管而成，擊發功能正常，具殺傷力。 內政部警政署刑事警察局110年12月8日刑鑑字第1108010365號鑑定書（見偵卷第199頁至第203頁） 2 非制式子彈 1顆 係非制式子彈，由口徑9mm制式空包彈組合直徑約5.995mm金屬彈頭而成，經試射，可擊發，具殺傷力。  3 不具殺傷力之非制式子彈 8顆 均係非制式子彈，由金屬彈殼組合直徑約8.9mm金屬彈頭而成，採樣3顆試射，雖均可擊發，惟發射動能均不足，不具殺傷力。  4 彈殼 1顆 已擊發之口徑9mm制式空包彈彈殼，經檢視，塑膠塞遭移除。  5 皮包袋 1個 灰色  6 電子產品（廠牌OPPO行動電話） 1支 藍色